臺灣宜蘭地方法院刑事判決　　　　　　　　　　　　　　九十一年度訴字第二號
　　公　訴　人　臺灣宜蘭地方法院檢察署檢察官
　　被　　　告　丙○○
　　　　　　　　乙○○
　　共　　　同
　　指定辯護人　本院公設辯護人甲○○
右列被告因違反懲治盜匪條例案件，經檢察官提起公訴（八十九年度偵字第二五九五
號），本院判決如左：
    主  文
丙○○共同意圖為自己不法之所有，攜帶兇器，以強暴致使不能抗拒，而取他人之物
，累犯，處有期徒刑伍年貳月。扣案布鞋壹雙及墨鏡壹副均沒收。
乙○○共同意圖為自己不法之所有，攜帶兇器，以強暴致使不能抗拒，而取他人之物
，處有期徒刑伍年。扣案布鞋壹雙及墨鏡壹副均沒收。
    事  實
一、丙○○前於民國八十五年間因違反麻醉藥品管制條例案件，經本院判處有期徒刑
    四月確定，八十六年十一月十三日易科罰金執行完畢。詎猶不知悛悔，竟與其胞
    弟乙○○基於意圖為自己不法所有之共同犯意聯絡，由丙○○持向不知情友人林
    榮宗借得之客觀上足以對人之生命、身體造成危害之兇器鐮刀一把，乙○○則持
    其所有客觀上亦對人之生命、身體造成危害之兇器開山刀一把，於八十九年九月
    四日凌晨二時四十五分許，共同進入位於宜蘭縣壯圍鄉○○路九之八號「公館加
    油站」辦公室內，並分別以揮舞手持鐮刀及開山刀之強暴手段喝令加油站員工戊○○及丁○○至辦公室外蹲下，戊○○及丁○○見狀因感生命、身體遭受脅迫而
    受丙○○、乙○○之控制達不能抗拒之程度，並在丙○○等二人實力支配下任由
    其等二人分頭在加油站辦公室內及加油亭內搜尋財物。惟因丙○○等二人遍尋不
    著現金放置地點，竟再由丙○○以鐮刀刀背，乙○○以開山刀刀背分別砍向丁○○及戊○○，造成丁○○受有背部切割傷，戊○○受有左上臂及左前臂裂傷等傷
    害手段，脅迫丁○○等二人供述現金藏放地點，期間乙○○並因而取得戊○○身
    上內含現金新臺幣（下同）九百五十元之皮夾。丁○○及戊○○因無法抗拒而告
    知現金係置於加油島中，惟於丙○○等二人得悉後前往加油島欲搜刮現金時，適
    有巡邏警車經過，丙○○及乙○○均因恐遭發覺旋即分頭逃逸，並於逃脫途中各
    將所持鐮刀及開山刀丟棄，乙○○且因而遺落戊○○所有之皮夾一只。嗣因戊○○向警報案，經警循線於同年月十四日在臺中市○○路○段一００之三號三樓查
    獲乙○○，丙○○見東窗事發，旋於翌日（同年月十五日）自行主動向宜蘭縣警
    察局礁溪分局投案，並扣得丙○○供犯罪所用之布鞋一雙及墨鏡一副。
二、案經丁○○、戊○○訴由宜蘭縣警察局礁溪分局報告臺灣宜蘭地方法院檢察署檢
    察官偵查起訴。
    理  由
一、右揭事實，業據被告丙○○、乙○○自警訊至偵審中到庭坦承不諱，核與被害人
    丁○○、戊○○、證人即借用作案鐮刀予被告丙○○之林榮宗分別於警訊及本院
    調查時指證情節相符一致，復有公館加油站監視錄影帶翻拍而成之照片八幀、監
    視錄影帶一卷存卷，暨被告丙○○作案時使用之布鞋一雙及墨鏡一副扣案可佐。
    又被害人丁○○、戊○○因分受被告丙○○、乙○○以鐮刀刀背、開山刀刀背砍
    傷等情，亦有行政院衛生署宜蘭醫院及出具之診斷證明書各一紙及被害人戊○○
  受傷照片二幀在卷可憑，堪認被告丙○○、乙○○之自白均非虛言，確與真實相
    符，洵足採信。本件事證至臻明確，被告等二人犯行均堪認定，應予依法論科。
二、查被告之盜匪行為在懲治盜匪條例未公布廢止前，依被告行為時所應適用之而言
    ，該條例乃修正前刑法（民國九十一年一月三十日修正、增訂之刑法）之特別法
    ，依特別法優於普通法之法律適用原則，自應適用懲治盜匪條例論處，無適用修
    正前刑法之餘地。懲治盜匪條例之廢止，與刑法強盜、擄人勒贖及其結合犯等相
    關條文之修正及增訂，係經立法院於同日三讀通過，並經總統於九十一年一月三
    十日同日公布施行，考其立法目的，在以修正後之刑法取代上開條例，避免修正
    前之刑法發生中間法之效力。故懲治盜匪條例雖曰廢止，然因廢止前後，被告行
    為在行為時至裁判時均有刑罰規定，該條例之廢止，自屬刑法第二條第一項之行
    為後法律有變更，而非刑事訴訟法第三百零二條第四款、第三百八十一條、第三
    百九十三條第四款所稱之刑法「廢止」，亦無所謂因該條例之廢止而應回復適用
    修正前刑法相關條文之餘地，故依上開說明，被告盜匪行為，法院於九十一年二
    月一日以後裁判時，依刑法第二條第一項規定，並參酌最高法院五十一年台上字
    第二一七九號判例要旨，自應就被告行為時有效之懲治盜匪條例與裁判時已修正
    之刑法予以比較適用（至被告行為時修正前之刑法相關條文，既不因上開條例廢
    止而回復，又非中間法，即無比較適用問題）。故本件依刑法第二條第一項之行
    為後法律有變更，就被告行為時有效之懲治盜匪條例與裁判時已修正之刑法予以
    比較適用，以修正後之刑法對被告有利。合先述明。
三、次按鐮刀及開刀山均為金屬製刀具，刀鋒銳利，客觀上足以對人之生命、身體造
    成危害，自為兇器之一種。又以被害人二人於凌晨時分驟然面對分持鐮刀及開山
    刀被告二人入內喝令交付財物及遭被告等所持刀具砍傷之客觀情狀，顯足認定被
    害人丁○○及戊○○於被告強盜取財過程中均已完全置於被告等實力支配控制下
    而喪失其等身體上及精神上不能抗拒之程度甚明。是核被告丙○○、乙○○之所
    為，均係犯修正後刑法第三百三十條第一項加重強盜罪及同法第二百七十七條第
    一項傷害罪。其等二人所為之強盜及傷害犯行，彼此間具有共同犯意聯絡及行為
    分擔，應論以共同正犯。且其等二人共同所為之強盜犯行，均係以一行為同時侵
    害二名被害人之財產及自由法益，為想像競合犯，均應依刑法第五十五條之規定
    ，從一重之加重強盜罪處斷。惟被告等二人被訴傷害罪部分，業據告訴人丁○○
    、戊○○先後於九十一年一月十八日及同年二月八日具狀撤回，是依刑事訴訟法
    第二百三十八條第一項及同法第三百零三條第三款之規定，本院本應就此被告所
    犯傷害罪部分為不受理之諭知，然因被告等二人所犯之強盜罪及傷害罪行，因具
    有方法、目的之刑法第五十五條牽連犯裁判上一罪關係，故爰不另就其等二人所
    犯傷害罪部分，為不受理之諭知。另被告丙○○前於八十五年間因違反麻醉藥品
    管制條例案件，經本院判處有期徒刑四月確定，八十六年十一月十三日易科罰金
    執行完畢之事實，業據其自承在卷，復有臺灣高等法院檢察署刑案紀錄簡覆表紀
    錄表及臺灣高等法院被告全國前按紀錄表各一份存卷可考，茲於執行完畢後五年
    內再犯有期徒刑以上之本罪，應依刑法第四十七條累犯之規定，加重其刑。參酌
    被告丙○○、乙○○係屬兄弟，彼此因一時失慮方持械至防衛體系薄弱之加油站
    強盜財物，且以被告等二人均係以刀背砍傷被害人之方式，可徵其等主觀上僅係
    強化其等強暴手段，而非致被害人嚴重傷害之意。又自其等二人取得之財物數量
    甚微，見聞警車巡邏即分頭逃逸之整體行為，亦可推知其等二人本性非惡，係因
    貪欲圖利致罹重典，倘科以法定最輕刑之有期徒刑七年之刑，衡情猶嫌過重，其
    犯罪情狀尚可憫恕，爰依刑法第五十九條規定減輕其法定本刑。審酌被告兄弟二
    人均為年輕力壯之青年，竟不思憑己力獲致財富，反圖不法倖進，循非法手段強
    盜安全設備薄弱之加油站，嚴重損及被害人精神及財產法益，更加危害社會整體
    防衛體系，犯罪情節重大，本應重罰，惟念其等均係一時失慮，致罹重典，犯後
    旋即坦承犯行，到庭態度良好，及犯罪動機、目的、手段、造成之社會整體侵害
    等一切情狀，爰酌情各量處如主文所示之刑，以示懲儆。
四、扣案被告乙○○所有之布鞋一雙及墨鏡一副，業據其自承係作案時所用之工具，
    經記明筆錄在卷可參，爰依刑法第三十八條第一項第二款之規定併予宣告沒收。
    另未扣案之被告丙○○持用犯罪之鐮刀一把及被告乙○○持用之開山刀一把，其
    中鐮刀乃證人林榮宗所有之物，此據證人林榮宗於警訊中指證明確，且其等二人
    均於逃逸時將使用之鐮刀及開山刀丟棄而滅失之事實，復據其等二人供明綦詳，
    爰依法不另為沒收之諭知。
據上論斷，應依刑事訴訟法第二百九十九條第一項前段，修正後刑法第三百三十條第
一項、刑法第二條第一項前段、第二十八條、第五十五條、第四十七條、第五十九條
、第三十八條第一項第二款，判決如主文。
本案經檢察官張鳳清到庭執行職務
中    華    民    國      九十一        年      三    月      二十八    日
                                  臺灣宜蘭地方法院刑事第二庭
                                            法  官  陳  嘉  年
右正本證明與原本無異。
如不服本判決，應於判決送達後十日內，向本院提出上訴狀。（應附繕本）
                                            書記官  詹  玉  惠
中    華    民    國      九十一        年      四    月        一      日
附錄本案論罪科刑法條全文
修正刑法第三百三十條第一項
犯強盜罪而有第三百二十一條第一項各款情形之一者，處七年以上有期徒刑。
